【裁判字號】    89,判,3125
【裁判日期】    891109
【裁判案由】    綜合所得稅
【裁判全文】
最  高  行  政  法  院  判  決                  八十九年度判字第三一二五號
    原      告  甲○○
    被      告  財政部臺北市國稅局
    代  表  人  林增吉
右當事人間因綜合所得稅事件，原告不服行政院中華民國八十八年九月六日台八十八
訴字第三三五一三號再訴願決定，提起行政訴訟。本院判決如左：
    主  文
原告之訴駁回。
訴訟費用由原告負擔。
    事  實
緣原告之配偶曾美雲八十二年度綜合所得稅結算申報，漏報原告取自國防部中山科學
研究院（下稱中科院）之薪資所得新台幣（下同）二八九、八七二元，被告乃核定補
徵稅額三六、八三一元。曾美雲不服，就上開薪資所得部分，申請復查，未獲變更，
原告嗣提起訴願、再訴願，遞遭決定駁回，遂提起行政訴訟。茲摘兩造訴辯意旨如
次：
原告起訴意旨略謂：原告夫婦從未逃漏任何稅款，再訴願決定未對再訴願書所陳內容
審理，請參酌再訴願書及鈞院八十八年度判字第三一三五號、八十八年度判字第二九
九七號判決之再審訴狀，判決撤銷原處分及訴願決定、再訴願決定等語。
被告答辯意旨略謂︰中科院之預算雖分別依計畫編列人事費支應其員工之各項給與，
但實際上領受「科技品位加給」或「技術津貼」之非軍職人員，無論配屬之單位或參
與不同計畫，悉依該院所訂「科技人員品位支給標準表」、「技術員薪給標準表」之
等級，每月按職級定額領取「品位加給」或「技術津貼」。該院與其聘僱人員之約定
事項亦載明所指薪給，除實物代金及眷補費外，包括全部給與，是以該院非軍職人員
所領受之「品位加給」或「技術津貼」，核屬其在職務上或工作上因提供勞務所取得
之報酬。另北區國稅局於八十二年間曾派員前往該院現場瞭解結果，該院支付非軍職
人員之「品位加給」及「技術津貼」係採按月給付方式，並非按研究計畫個案給付，
復經中科院八十一年十一月三日八十一訓誠字第一六八七三號函致該局說明該院各類
薪資扣繳所得狀況：「本院於年度開始即訂有各項研究計畫，並按照研究計畫逐月實
施。各項研究計畫除一般經費外，為獎勵科技人員竭盡心智參與研發工作，另編列研
發人員研究補助費及技術津貼。為便利作業，研發人員研究補助費係採按月發放方式
，再經由成本歸戶手續，回歸計畫預算內（研究補助費採個案給付，必將增加人力及
作業之負擔，不符經濟效益）」等語。足見中科院給付非軍職員工之「品位加給」及
「技術津貼」之所得，屬經常性研究補助費給與，且依職級按月定額支給，為提供勞
務所取得之報酬，依行為時所得稅法第四條第八款但書及第十四條第一項第三類規定
，核非免稅之研究補助費所得，乃屬應課稅之薪資所得，殆無疑義。本件原核定發單
補徵稅款，未逾稅捐稽徵法第二十一條所定核課期間，所稱基於信賴利益不宜追溯補
徵等節，殊無足採。另查，此類案件業經大院八十五年度判字第三一七五號、八十六
年度判字第一二號、七五號等判決駁回在案。原核定及復查、訴願、再訴願決定，並
無違誤，請駁回原告之訴等語。
    理  由
按中華民國政府或外國政府，國際機構、教育、文化、科學研究機構、團體，或其他
公私組織，為獎勵進修、研究或參加科學或職業訓練而給與之獎學金及研究、考察補
助費等所得，免納所得稅。但受領之獎學金或補助費，如係為授與人提供勞務所取得
之報酬，不適用之，為行為時所得稅法第四條第八款所規定。又凡公、教、軍、警、
公私事業職工薪資及提供勞務者之所得，為薪資所得，該項所得之計算，以在職務上
或工作上取得之各種薪資收入為所得額；前項薪資包括薪金、俸給、工資、津貼、歲
費、獎金、紅利、各種補助費及按月或按年分期給付之退休金或養老金。但為雇主之
目的，執行職務而支領之差旅費、日支費及加班費不超過規定標準者，及依同法第四
條規定免稅之項目，不在此限，復為同法第十四條第一項第三類所明定。本件原告之
配偶曾美雲八十二年度綜合所得稅結算申報，漏報原告取自中科院之薪資所得二八九
、八七二元，被告乃核定補徵稅額三六、八三一元。原告不服，循序提起行政訴訟，
主張如事實欄所載。經查，行政法上所謂信賴保護原則，係指人民因相信既存之法秩
序，而安排其生活或處置其財產，則不能因嗣後法規之制定或修正，而使其遭受不能
預見之損害，用以保護人民之既得權益。本原則之適用，係在禁止新制定或修正法規
有溯及既往之效力。而所謂平等原則，係指相同之事件應為相同之處理，不同之事件
則應為不同之處理，除有合理正當之事由外，否則不得為差別待遇。本件中科院之預
算雖分別依計畫編列人事費支應其員工之各項給與，但實際上領受「品位加給」或「
技術津貼」之非軍職人員，無論配屬之單位參與不同計畫，均依該院所訂「科技人員
品位加給支給標準表」、「技術員薪給標準表」之等級，每月按級定額領取科技品位
加給或技術津貼。且該院與其聘僱人員之約定事項亦載明所指薪給，除實物代金及眷
補費外，包括全部給與，其非軍職人員所領受之科技品位加給或技術津貼，核屬因提
供勞務所取得之報酬，應無行為時所得稅法第四條第八款免納所得稅規定之適用。況
北區國稅局於八十二年間派員前往中科院瞭解結果，其支付非軍職人員之科技品位加
給及技術津貼確係按月給付方式，復經中科院八十一年十一月三日（八一）訓誠字第
一六八七三號函致該局，說明該院各類薪資扣繳所得稅狀況：「本院於年度開始即訂
有各項研究計畫，並按照研究計畫逐月實施。各項研究計畫除一般經費外，為獎勵科
技人員竭盡心智參與研發工作，另編列研發人員研究補助費及技術津貼。為便利作業
，研發人員研究補助費係採按月發放方式，再經由成本歸戶手續，回歸計畫預算內（
研究補助費採個案給付，必將增加人力及作業之負擔，不符經濟效益）」等語。足見
中科院給付非軍職員工之品位加給及技術津貼之所得，屬經常性研究補助費給與，依
職級按月定額支給，為提供勞務所取得之報酬，依首揭規定，核非免稅之薪資所得，
被告依法於八十六年十月間發單補徵稅款，未逾稅捐稽徵法第二十一條所定核課期間
，與租稅法定原則無違。次查，所得稅法第四條第八款立法意旨，固在獎勵研究等，
但仍須合於該款規定要件者，始能獲免稅獎勵，尚非所有獎學金或補助費均得免稅。
而首揭所得稅法規定一直未變更，且財政部（六十八）台財稅第三八五○一號函係謂
：「一、凡依職級按月定額發給者，應屬各該研究人員之薪資所得，應於給付時應依
法辦理扣繳，所得人並應於年度結算申報時合併申報課稅。二、如係按研究計劃個案
給付、並非通案按職級按月給付者，則為研究補助費，依法可免納所得稅。三、如屬
第一種情形，中科院以往未依法扣繳，所得人以往年度亦未申報納稅者，應即請中科
院轉知各所得人自行向稽徵機關補報並補繳應納稅款，可免予處罰，自六十九年一月
起，中科院應於給付時依法扣繳，所得人應於每年終後合併申報綜合所得稅。．．．
」該函釋明白指出，凡依職級按月定額發給者，應屬研究人員之薪資所得，所得人應
申報課稅，並未就系爭依職級按月定額發給之所得為應予免稅之承諾，無信賴保護原
則之適用。再者，行政院及財政部就該稅法之函釋係解釋性質，非該稅法之補充規定
，本應自該稅法頒布時生效適用。又納稅義務人如有前開所得稅法第十四條第一項各
類之所得，即應依同法第七十一條規定申報納稅，非以扣繳憑單之有無，為課稅之依
據。有無扣繳憑單，扣繳義務人是否違反扣繳義務，於原告之納稅義務並無影響。本
件被告並非處以行政罰，則無論原告短繳稅款有無過失，既有應課稅所得，即應補稅
以盡納稅義務。至行政院八十四財三七○○七號泰山，僅請財政部妥適處理，並非責
令該部不得補徵以往年度稅款，原告自不得執以主張免稅。綜上所述，原告主張各節
均無可採，被告依首揭規定補徵原告漏報稅款，一再訴願決定，遞予維持，俱無違誤
。原告起訴意旨，難謂有理，應予駁回。
據上論結，本件原告之訴為無理由，爰依行政訴訟法施行法第二條、行政訴訟法第九
十八條第三項前段，判決如主文。
中    華    民    國     八十九      年     十一     月       九        日
                    最 高 行 政 法 院  第 一 庭
                                審 判 長 法  官      黃  綠  星
                                         法  官      彭  鳳  至
                                         法  官      蔡  進  田
                                         法  官      黃  璽  君
                                         法  官      廖  宏  明
右  正  本  證  明  與  原  本  無  異
                                         法院書記官  邱  彰  德
中    華    民    國     八十九      年     十一     月       九        日


司法院資訊處製作；財團法人民間司法改革基金會備份。
